臺灣高等法院臺中分院民事判決　94年度訴字第1號
原　　　告　乙○○
被　　　告　甲○○
上列被告因殺人未遂案件，經原告提起附帶民事訴訟請求侵權行
為損害賠償事件，經刑事庭裁定移送民事庭審理（民國93年度附
民字第322號），本院於94年7月27日言詞辯論終結，判決如下：
      主　文
被告應給付原告新臺幣貳佰伍拾貳萬零壹佰貳拾壹元，及其中新
臺幣玖拾柒萬捌仟參佰陸拾肆元，自民國九十四年四月二十八日
起，餘新臺幣壹佰伍拾肆萬壹仟柒佰伍拾柒元，自民國九十四年
七月六日起，均至清償日止，按年息百分之五計算之利息。
原告其餘之訴駁回。
訴訟費用由原告負擔六分之一，餘由被告負擔。
本判決第一項於原告以新臺幣捌拾伍萬元為被告預供擔保後，得
為假執行；但被告如於假執行程序實施前，以新臺幣貳佰伍拾貳
萬零壹佰貳拾壹元，為原告預供擔保，得免為假執行。
原告其餘假執行之聲請駁回。
      事實及理由
甲、程序方面：
一、本件被告因案在監服刑，於本院審理時，被告分別於民國九
    十四年一月三十一日具狀，及於同年五月十七日當庭陳明願
    意放棄出庭的權利，不願到場等情，則基於私法自治所產生
    之訴訟上處分主義觀點，自應尊重被告之意思，不必借提到
　　場，爰依原告聲請而為一造辯論判決，事涉程序，合先敘明
  　。
二、又訴之變更或追加，非經他造同意者，不得為之，但擴張或
    減縮應受判決事項之聲明者，不在此限，民事訴訟法第四百
    四十六條第一項、第二百五十五條第一項第三款規定甚明。
    本件原告於起訴時，原請求被告應給付新臺幣（下同）二百
　　八十二萬元，及自九十三年七月五日起至清償日止，按年息
  　百分之五計算之利息，嗣於九十四年四月十八日具狀請求被
    告應給付二百九十七萬二千二百八十四元，並於九十四年六
    月十七日減縮利息自九十四年四月二十八日起算，核屬擴張
    及減縮應受判決事項之聲明，與首開法文之規定相符，應予
    准許。
乙、實體方面：
一、本件原告主張：
    (一)被告係永久興企業股份有限公司（址設臺中市○○區○○
      路二０八之十號，下稱永久興公司）的員工，負責在該址
    　二樓的廠房內，以菜瓜布沾醋酸乙脂（係燃點極低的揮發
      性溶劑，惟並無腐蝕性）擦洗皮革的工作。被告因擔心其
    　父生病住院而心情煩悶，於九十三年七月五日，復因工作
      調配的關係，致本由其與同事即原告共同以菜瓜布沾醋酸
　　　乙脂擦洗皮革的工作，必須改由自己單獨負責，原告則被
　　　調配至以抹布沾醋酸乙脂擦洗皮革的工作站（係被告的下
 　　 一個工作站），被告工作情緒更受影響。同日下午四時五
   　 十分許，因原告拒絕幫被告擦洗數塊應使用菜瓜布沾醋酸
  　　乙脂擦洗之皮革，雙方因而發生口角，詎被告竟基於殺人
    　及放火燒燬現有人所在之建築物的犯意，於原告及同事李
      琇鳳、周雲卿同在廠房內工作之際，將臉盆內的醋酸乙脂
    　潑向原告，並以自己所有之打火機點燃，致原告身體因而
      起火燃燒，並波及工廠內的牆壁及臉盆，幸因廠內同事唐
    　啟明聽到李琇鳳的緊急呼救，即速以廠房內的滅火器撲滅
　　　火勢，並將原告送往中國醫藥大學附設醫院急救，致未發
　　　生燒燬前開建築物及乙○○死亡之結果，惟仍造成原告的
  　　臉部、前胸、兩肩及上背部約佔體表百分之二十的二度灼
    　傷，且被告因上開行為，業經法院判處有期徒刑八年確定
      。
    (二)被告上開放火之肇事行為，與原告所受之傷害，其間有相
      當因果關係，原告自得依民法第一百八十四條第一項、第
      一百九十二條第二項、第一百九十三條第一項、第二項及
      第一百九十五條前段之規定，請求被告賠償原告下列之損
      害：
      醫療費用：合計七萬二千八百八十四元。
      不能工作及喪失勞動能力：
        (1)原告原領月薪三萬五千元，今因被告故意之傷害致不
          能工作，須休息一年，合計不能工作損失四十二萬元
          。
        (2)因二度灼傷不能正常工作，減少工作收入（依勞保六
          十歲退休）每月一萬五千元，原告現年四十九歲，迄
          退休六十歲尚有十一年時間，此部分損失一百九十八
          萬元。
        (3)以上二項合計，共減少二百四十萬元。
      慰撫金：原告國小畢業，有房子，也有貸款二百餘萬元
        ，原告因此身體、精神上遭受極大之痛苦，爰請求五十
        萬元之賠償。
    (三)綜上所述，爰為訴之聲明，求為判決：
    　被告應給付原告二百九十七萬二千二百八十四元，及自
      　九十四年四月二十八日起至清償日止，按年息百分之五
        計算之利息。
      原告願供擔保，請准宣告假執行。
二、被告固未於言詞辯論期日出庭應訊，但據其於準備程序出庭
    陳明，對於：(一)兩造本均係永久興公司之員工；(二)被告於上
    開時、地，將臉盆內的醋酸乙脂潑向原告，並以自己所有之
    打火機點燃，致原告身體因而起火燃燒，造成原告的臉部、
    前胸、兩肩及上背部約佔體表百分之二十的二度灼傷；(三)被
　　告因上開行為，業經法院判處有期徒刑八年確定等事實，固
  　不加爭執，但陳稱：
  　(一)刑事判決已經確定了，伊無資力，也不願賠償原告。
  　(二)被告高職畢業，案發前是作業員，月薪三萬餘元，沒有不
    　動產，也沒有存款，有八十餘萬元的負債，尚未結婚。
    (三)爰為答辯聲明，求為判決：
    　原告之訴及假執行之聲請均駁回。
    　如受不利判決，願供擔保請准免為假執行之宣告。
      訴訟費用由原告負擔。
三、兩造不爭執之事實：
    (一)兩造本均係永久興公司之員工。
    (二)被告於上開時、地，將臉盆內的醋酸乙脂潑向原告，並以
      自己所有之打火機點燃，致原告身體因而起火燃燒，造成
      原告的臉部、前胸、兩肩及上背部約佔體表百分之二十的
      二度灼傷。
    (三)被告因上開行為，業經法院判處有期徒刑八年確定。
    以上兩造不爭執之事實，復有原告提出之診斷證明書、員工
    薪資明細表等件影本及本院九十三年度上訴字第一七九三號
    刑事判決存卷可參，又有本院依職權調閱上開刑事案卷可稽
    ，則此部分之事實，應可認定。
四、當事人爭點的論斷：本件所應審究者，厥為原告所得請求若
    干金額之賠償乙項而已，茲分述如下：
    (一)按因故意或過失，不法侵害他人之權利者，負損害賠償責
      任；又不法侵害他人之身體或健康者，對於被害人因此所
      喪失或減少勞動能力或增加生活上需要時，應負損害賠償
      責任；不法侵害他人之身體、健康、名譽、自由、信用、
      隱失、貞操，或不法侵害其他人格法益而情節重大者，被
      害人雖非財產上之損害，亦得請求賠償相當之金額，民法
      第一百八十四條第一項前段、第一百九十三條第一項、第
      一百九十五條第一項分別定有明文。
    (二)經查被告上揭之不法行為，造成原告受有如上所述之傷害
      ，足認被告之侵權行為與原告所受之傷害間，具有相當因
      果關係，被告自應負損害賠償之責，則原告依民法第一百
      八十四條第一項前段、第一百九十三條第一項、第一百九
      十五條第一項之規定，請求被告賠償其所受之損害，自屬
      有據。茲就原告請求之項目及金額，分別審酌如下：
      醫療費用及增加生活上之需要部分：
        (1)原告於本院審理時，提出就醫、復健支出之收據，合
          計三萬三千四百三十四元；又提出彈性壓力衣製作工
          本費及購買罩頭套、頭圈、短袖上衣及矽膠片等費用
          之支出合計一萬二千六百元，合計四萬六千零三十四
          元，經核原告所受傷害之情狀，本院認為該等費用，
          確屬必要之醫療費用及增加生活上之需要所為之支出
          ，則原告此部分之請求，應予准許。
        (2)原告主張其因被告之侵權行為所受之傷害，除現在所
          支出之醫療費用外，估計尚需治療費用約為四萬元，
          本院斟酌原告係因被告於上開時、地，將臉盆內的醋
　　　　　酸乙脂潑向原告，並以自己所有之打火機點燃，致原
  　　　　告身體因而起火燃燒，造成原告的臉部、前胸、兩肩
    　　　及上背部約佔體表百分之二十的二度灼傷等情狀，依
      　　一般生活經驗法則，自仍須長期之復健、植皮等一連
        　串之手術治療，因認原告此部分之主張，尚屬有據，
          應予准許。
        (3)綜上所述，則原告就此部分合計請求被告賠償七萬二
          千二百八十四元，尚屬有據，應予准許。至原告於請
          求被告賠償之項目，固未列舉增加生活上之需要乙項
          ，但依原告所引民法第一百九十三條第一項之規定，
          業已明文規定原告得為該部分之請求，且原告又已提
          出各該收據而為主張，本院自得一併加以審酌，附此
          敘明。
      不能工作之損失：
        (1)依原告提出之員工薪資明細表觀之，原告自九十二年
          一月起至九十三年六月止，除其中九十二年三月受傷
          不計外，其餘十七個月之薪資依序為三萬五千七百七
          十五元、二萬八千四百五十元、三萬九千八百元、三
          萬七千一百五十元、三萬四千元、二萬九千元、三萬
          三千八百元、三萬七千元、三萬七千四百元、三萬五
          千六百五十六元、三萬四千三百五十元、二萬三千四
          百元、三萬一千四百二十五元、三萬六千五百元、三
          萬八千一百五十元、三萬五千二百七十五元及二萬八
          千一百五十元，平均月薪為三萬三千八百四十元（角
          以下四捨五入，下同），則原告主張月薪為三萬五千
          元，本院認為逾越三萬三千八百四十元部分，尚屬無
          稽，不足憑採。
        (2)原告主張被告故意之侵權行為，致原告受有傷害而不
          能工作，須休息一年，本院斟酌如上所述原告仍須長
          期復健等情，認為原告須休息一年乙節，尚屬合理，
          則其此部分主張不能工作之損失，合計為四十萬六千
          零八十元部分，於法有據，應予准許；至逾該數額之
          請求，則無理由，應予駁回。
      喪失勞動能力之損失：
        (1)原告主張因二度灼傷，不能正常工作，每月減少工作
          收入一萬五千元，本院審酌卷附診斷證明書所載「目
          前因疤痕生成及排汗障礙，日後一輩子無法在高溫環
          境（大於二十八度）下工作」等情節，認為原告此部
          分之主張，尚屬合理，應予准許。
        (2)原告係四十四年十二月十日出生，觀諸卷附診斷證明
          書即明，再者，原告於事故發生後，已請求一年不能
          工作之損失，業如上論，則其請求喪失勞動能力之損
          失，應自事故發生後一年起算，即應自九十四年七月
          六日起算，因此，迄依勞動基準法規定之六十歲退休
          止，尚有十年五個月又五日，依霍夫曼計算式扣除中
          間利息後，其得請求之賠償金額為一百五十四萬一千
          七百五十七元（詳如附表），從而原告關於喪失工作
          能力損失之請求，於此範圍內之請求，為有理由，應
          予准許；至逾此數額之請求，尚無理由，應予駁回。
          又原告此部分之請求權，既自九十四年七月六日始發
          生，則其此部分法定遲延利息之請求，亦應自此開始
          計算，要無庸疑。
      慰撫金部分：
        原告因本件事故，受有臉部、前胸、兩肩及上背部約佔
      　體表百分之二十的二度灼傷，且因疤痕生成及排汗障礙
        ，日後一輩子無法在高溫環境（大於二十八度）下工作
        ，均如前述，則原告精神上自受有痛苦，無庸贅述。查
        原告為國小畢業，發生事故前為永久興公司員工，每月
        平均收入約為三萬三千八百四十元，其有房子，但貸款
        有二百多萬元，被告則係高職畢業，案發前是作業員，
　　　　月薪三萬餘元，沒有不動產，也沒有存款，有八十餘萬
  　　　元的負債，尚未結婚等情，業據兩造分別陳明在卷，是
    　　本院審酌兩造之身分、地位、經濟能力及被上訴人所受
      　精神上痛苦等一切情狀，認原告請求被告賠償之慰撫金
        五十萬元，尚屬相當，應予准許。
　　　綜上所陳，原告所得請求賠償之金額，合計為二百五十
  　　　二萬零一百二十一元，則其逾此數額所為之請求，尚無
    　　理由，應予駁回。
五、綜上所述，原告本於侵權行為損害賠償請求權，請求被告給
    付二百五十二萬零一百二十一元，及其中九十七萬八千三百
    六十四元，自九十四年四月二十八日起，另一百五十四萬一
    千七百五十七元，則自九十四年七月六日起，均至清償日止
    ，按年息百分之五計算之法定遲延利息，為有理由，應予准
    許。逾此所為之請求，即屬無據，應予駁回。又原告之請求
    應予准許部分，兩造分別陳明願供擔保，聲請為假執行及免
    為假執行之宣告，核無不合，爰分別酌定相當之擔保金額併
    宣告之。至於原告之請求不應准許部分，其假執行之聲請，
    亦失所附麗，應併予駁回。
六、本件事證已臻明確，兩造其餘主張及舉證，核與判決結果不
　　生影響，自毋庸逐一加以論述。
七、據上論結，本件原告之訴為一部有理由，一部無理由，依民
    事訴訟法第463條、第385條第1項、第390條第2項、第392條
    、第79條，判決如主文。
中　　華　　民　　國　　94　　年　　8 　　月　　10　　日
                    民事第一庭審判長法　官  林陳松
                                    法　官  王重吉
                                    法　官  李寶堂
以上正本係照原本作成。
被告得上訴。
原告不得上訴。
如對本判決上訴，須於收受判決送達後20日內向本院提出上訴書
狀，其未表明上訴理由者，應於提出上訴後20日內向本院提出上
訴理由書（須按他造人數附具繕本）。
上訴時應提出委任律師為訴訟代理人之委任狀。具有民事訴訟法
第466條之1第1項但書或第2項之情形為訴訟代理人者，另應附具
律師及格證書及釋明委任人與受任人有該條項所定關係之釋明文
書影本。
                                    書記官  李妍嬅
中　　華　　民　　國　　94　　年　　8 　　月　　11　　日
                                        　　　　　　　Ｂ
附表：合計一百五十四萬一千七百五十七元
第一年　　十八萬元
第二年    十七萬一千四百二十九元
第三年　　十六萬三千六百三十六元
第四年    十五萬六千五百二十二元
第五年    十五萬元
第六年    十四萬四千元
第七年    十三萬八千四百六十二元
第八年    十三萬三千三百三十三元
第九年    十二萬八千五百七十一元
第十年    十二萬四千一百三十八元
第十一年  五萬一千六百六十七元（五個月又五日）
